【裁判字號】    89,上訴,1181
【裁判日期】    890720
【裁判案由】    妨害自由等
【裁判全文】
臺灣高等法院高雄分院刑事判決                  八十九年度上訴字第一一八一號
    上  訴  人  臺灣高雄地方法院檢察署檢察官
    被      告  甲○○
右上訴人因被告妨害自由等案件，不服臺灣高雄地方法院八十八年度訴字第一八三二
號，中華民國八十九年七月二十日第一審判決（起訴案號：臺灣高雄地方法院檢察署
八十八年度續偵字第二一○號）提起上訴，本院判決如左：
    主  文
原判決撤銷。
甲○○共同以強暴使人行無義務之事，處有期徒刑伍月，如易科罰金，以參佰元折算
壹日。
    事  實
一、甲○○於民國（下同）八十七年六月間，曾因其所有之ＷＴ—八九八九號藍色自
    用小客車，停放在高雄市○○區○○路四二七號乙○○所經營之檳榔攤前，遭人
    砸毀，懷疑係乙○○所為，乃懷恨在心，圖思報復。遂與所邀不詳姓名成年男子
    四人，基於強制及毀損共同犯意聯絡，於八十七年七月二日十九時許，甲○○駕
    駛ＷＴ—八九八九號小客車載同所邀四名不詳姓名成年男子並攜帶棒球鋁棒一支
、長約三尺鐵條二支及長刀一把，前往上開檳榔攤對面路旁暫停，由甲○○留在
    車內駕駛座接應，其餘四人分持上開凶器進入乙○○之檳榔攤內，其中一名不詳
    姓名成年男子持長刀將乙○○脖子架住移至牆角，並喝令其不許動，以此方式使
    人行無義務之事，再由另三名不詳姓名成年男子分持棒球鋁棒一支及鐵條二支砸
    毀現場乙○○所有之檳榔攤、冰箱、電話、桌椅等物，致令不堪使用，足以生損
    害於乙○○。嗣該四名不詳姓名成年男子乘甲○○所駕駛小客車離去。
二、案經乙○○訴由高雄市政府警察局左營分局移送檢察官偵查起訴。
    理  由
一、訊據被告甲○○否認右揭犯行，辯稱：伊與乙○○間並無糾紛，伊實在沒有理由
    帶人去砸乙○○的檳榔攤，況且本件案發時，伊正在侯雅超家中，不知道乙○○
    為何一再冤枉伊等語。惟查：
（一）右揭事實，迭據告訴人乙○○於警訊、偵查原審及本院中指訴甚詳，核與目擊
      證人黃明成於警訊中證稱：「乙○○在左營區○○路四二七號前擺檳榔攤及大
      型冰箱：被人持刀強押及搗毀，我親眼靠到」「是被一名甲○○者率四名手下
      ，由一名持鋁棒，二人持長約三尺支鐵條，於八十七年七月二日晚上約八時：
      先由一名持長約二尺長之兇刀將乙○○押住在牆角，再由另三人搗毀乙○○陳
      列在騎樓之檳榔攤、大型冰箱、電話及桌椅等財物，彼等在現場搗毀時間約停
      留一分鐘，隨即逃逸」「甲○○當時是駕駛車牌號碼ＷＴ—八九八九號藍色自
      小客車載其手下四人前往的，：：他當時是坐在駕駛座上指揮，沒有下車等約
      一分鐘，其四名手下行為完畢，又坐洪駕駛車子逃離現場，現場均由洪某指揮
      接應。」「我與乙○○相識前往買檳榔，並與他聊天，忽然間看一輛自小客車
      ：下來四人，分持鋁棒及鐵條，並聽到車上傳來說話聲說就是他（指乙○○）
      ，我看到當時情形不妙，就閃躲在旁邊牆角，現場情形看得很清楚」等語（見
      警訊卷第六、七頁），及黃明成於偵查中結證稱：「我有看到他（指甲○○）
      在檳榔攤對面開車，人坐在駕駛座。」「之前又見過他（所以能確定）」等語
      （見八十七年度偵字第二五四二六號卷第十頁）所述情節相符，參以證人林建
      成於偵查中證稱：「（案發前後）那時我在附近吃麵，吃完後走出來欲走向檳
      榔攤，我有向被告打招呼，他不理我，旁邊有一些人跟甲○○在一起，再走向
      檳榔攤時發現檳榔攤已被打壞了。」（八十八年度續偵字第二一○號卷第十三
      頁），又於原審中證稱：「（怎知檳榔攤是洪砸的？）洪某平常來打電玩，都
      一人來，那天有那麼多人，且有人拿鋁棒，在相差不到一分鐘的時間，我看到
      那檳榔攤已被砸爛了。」等語（見原審卷八十八年十月二十六日訊問筆錄），
      暨告訴人所有之檳榔攤、大型冰箱、電話及桌椅確有遭砸毀，有相片六張卷附
      足按，足認被告甲○○確有右揭犯行明確。
（二）被告甲○○所有之ＷＴ—八九八九號藍色自用小客車，於本件案發前，曾停放
      在乙○○所經營之檳榔攤前，遭不明之人以磚頭打破車子後座玻璃一事，為被
      告甲○○於警訊及本院中自承，則被告懷疑其車係告訴人所有而有事後帶人砸
      毀告訴人檳榔攤報復之動機，並不違常情。
（三）雖被告以八十七年七月二日晚上八時許案發時，其在證人即其父經營公司所僱
      之工人侯雅超家聊天、看電視，未在案發現場置辯，並舉證人侯雅超為證。然
      經本院隔離訊問被告及證人侯雅超結果，被告自承八十七年七月二日之前未曾
      到過證人侯雅超家，當天是第一次前往，其事先以電話和證人連絡後，證人告
      訴我如何走後我才去的，當時約定證人他在超商等我，再帶我上去他家四樓的
      等語（見本院卷第三十頁），核與證人侯雅超證稱「（被告八十七年七月二日
      晚上是否有到你家？）他可能是看我在公司人士資料，知道我住處，他直接到
      我家樓下按對講機再上來的。」「他自己坐電梯上樓的。我在四樓樓上屋內等
      他的．．．」（本院卷第三二、三三頁）所述情節不符，參以證人侯雅超係被
      告之父所經營公司僱用工人，被告係其小老闆，衡情證詞難免偏頗，則證人侯
      雅超所為證述八十七年七月二日晚上七點半至九點被告在其家聊天看電視云云
      ，要係迴護被告之詞，自非可採。
（四）告訴人就本件案發時間於偵查及原審中所述八十七年七月二日晚上八、九點，
      雖與其於警訊中所述當日晚上八時，有些出入，此乃告訴人對案發時間未能明
      確記憶，時隔久遠，不同時間所述所致，況告訴人前後所述上開案發時間，應
      屬合理誤差，並無矛盾之處，而證人黃明成於警訊中已證稱係當日晚上八時許
      ，核與告訴人於警訊中所述時間相符，因警訊所述較接近案發時間，記憶猶新
      ，本院認定本件案發時間應係當日晚上八時許，附此說明。
（五）本件案發當時，被告確曾駕車在案發現場車內接應，已如前述，雖證人黃明成
      於警訊證稱：當時甲○○是駕駛車牌號碼ＷＴ—八九八九號藍色自小客車，載
      其手下四人前往的，而甲○○本人則將車子停放在旁邊四二五號前（見八十七
      年八月十一日警訊筆錄）；核與其於偵查中稱：伊看到時甲○○在檳榔攤對面
      開車，人坐在駕駛座（見八十七年度偵字第二五四二六號卷八十七年十一月十
      七日偵訊筆錄）等語，用語雖有不同，但證人黃明成均在在證稱被告於案發時
      確曾在案發現場車內接應，並無不合之處。又案發之高雄市○○路係東西向，
      裕誠路與博愛路係交岔十字路，而裕誠路四二七號在博愛路之東側，地較偏僻
      ，博愛路與裕誠路口大八飯店附近商家林立較熱鬧等情，有告訴人乙○○及被
      告甲○○所繪製之簡圖卷附可按，則被告作案後逃離行徑，證人黃明成於偵查
      中證稱：甲○○的車由裕誠路往市區方向開走（即往博愛路較熱鬧地區）；核
      與告訴人乙○○陳稱：甲○○的車子，從裕誠路往博愛路的方向去等語，並無
      矛盾之處，雖告訴人同時稱被告非往市區方向，乃告訴人認知市區係高雄市南
      區（火車站前站區域）與證人黃明成認知市區○○○路附近不同所致。
（六）查被告先前曾向告訴人購物而與告訴人原本認識，為被告自承，則本件案發時
      間雖係於八十七年七月二日，距告訴人於八十七年八月八日向警方報案並製作
      筆錄，期間固長達一月有餘，但告訴人係做生意之人，以和為貴，其於未報案
      前，曾偕同他人前往告訴人其父所經營之公司找被告之父親理論請求賠償私了
      ，因未獲同意，告訴人不得已情況下始於一個月後向警方報案處理，應符合常
      情。
    綜上所述，被告所辯要係卸責之詞，不足採信，事證明確，被告右揭犯行應堪認
    定。
二、按以自己共同犯罪之意思，參與實施犯罪構成要件以外之行為，為共同正犯（司
    法院大法官會議著有釋字第一０九號解釋參照）。本件被告駕車載送四名成年男
    子打手至告訴人經營檳榔攤附近，推由四名打手其中一人持刀架住告訴人脖子，
    喝令告訴人不得妄動，前後時間僅一分鐘，以方便其餘三人分持鋁棒及鐵條搗毀
    告訴人檳榔攤等財物，足以生損害於告訴人等情，為告訴人陳明，並經證人黃明
    成證述明確，顯見告訴人身體行動自由並未遭歹徒長時間控制剝奪，僅告訴人意
    志遭人短時間控制已明，核被告所為，係犯刑法第三百零四條第一項強制罪及第
    三百五十四條毀損罪。公訴人就強制罪部分認係犯刑法第三百零二條第一項之妨
    害自由罪，容有未洽，起訴法條應予變更。被告就上開犯行，與不詳姓名成年男
    子四人，有犯意連絡及行為分擔，均為共同正犯。被告所犯上開二罪，有方法結
    果之牽連關係，應從一重依強制罪處斷。原審未為詳察，遽為被告無罪之諭知，
    尚有未合，公訴人循告訴人上訴意旨執此指摘原判決不當，為有理由，應由本院
    將原判決予以撤銷改判。審酌被告犯罪動機、目的、手段，所生危害，迄今尚未
    與告訴人和解賠償告訴人損害，及犯後態度等一切情狀，爰量處有期徒刑五月，
    並諭知易科罰金之折算標準。作案用之鋁棒、長刀及鐵條，因未扣案，且非違禁
    物，為免將來執行困難，不予併宣告沒收，附此說明。
據上論結，應依刑事訴訟法第三百六十九條第一項前段、第三百六十四條、第二百九
十九條第一項前段、第三百條，刑法第二十八條、第三百零四條第一項、第三百五十
四條、第五十五條、第四十一條，罰金罰鍰提高標準條例第一條前段、第二條，判決
如主文。
本案經檢察官林炎昇到庭執行職務。
中    華    民    國     八十九     年       十       月     二十     日
                              臺灣高等法院高雄分院刑事第八庭
              審判長法官  郭雅美
                                        法官  張盛喜
                                        法官  莊飛宗
右正本證明與原本無異。
檢察官如不服本判決，應於判決送達後十日內向本院提出上訴狀，其未述理由者並
應於提出上訴狀後十日內向本院補提理由書（應附繕本)。
被告不得上訴。
                                      書記官  張宗芳
中    華    民    國     八十九     年       十       月     二十三   日
附錄：本判決論罪科刑法條全文：
刑法第三百零四條第一項以強暴、脅迫使人行無義務之事或妨害人行使權利者，處三
年以下有期徒刑、拘役或三百元以下罰金。
刑法第三百五十四條
毀棄、損壞前二條以外之他人之物或致令不堪用，足以生損害於公眾或他人者，處二
年以下有期徒刑、拘役或五百元以下罰金。
                                                                   Ｊ


司法院資訊處製作；財團法人民間司法改革基金會備份。
